臺灣高等法院花蓮分院刑事判決　　　　　　　　　　　九十年度上易字第二三八號
　　上　訴　人　臺灣花蓮地方法院檢察署檢察官
　　被　　　告　戊○○
　　　　　　　　丁○○
右上訴人因被告竊盜等案件，不服臺灣花蓮地方法院八十九年度易字第七０三號中華
民國九十年七月九日第一審判決（起訴案號：臺灣花蓮地方法院檢察署八十九年度偵
字第五九二、一０四九號、八十九年度偵緝字第七七、七八號）提起上訴，本院判決
如左：
    主  文
原判決關於戊○○侵占部分撤銷。
戊○○意圖為自己不法之所有，而侵占自己持有他人之物，累犯，處有期徒刑參月，
如易科罰金，以參佰元折算壹日。
其餘上訴駁回。
    事  實
一、戊○○曾於民國八十一年間因違反麻醉藥品管理條例等案件，經法院判處併執行
    有期徒刑五年六月確定，於八十八年四月一日縮刑期滿執行完畢，仍不知悔改，
    復於八十八年十一月二十一日，在花蓮縣鳳林鎮○○路○段三七四號，向丙○○
    所經營之光泰小客車租賃有限公司（下稱光泰公司）租得車號ＦＦ－六五一九號
    小客車乙部，約定租金每日新台幣（下同）一千八百元，詎其於租得該車後均未
    依約給付租金，雖一再以電話向丙○○要求續約，惟丙○○於八十九年一月二十
    一日前往其住處催討租金和上開小客車時，已明確表示不願續行出租。廖某仍拒
    不返還該車，猶基於為自己不法所有之意圖，於八十九年二月初某日將該車據為
    己有，處分出借予其友人李昆原而侵占之。嗣廖某於八十九年四月二十七日經通
    緝到案後，始於同年五月間告知丙○○上開小客車之所在地點而輾轉取回該車。
二、案經光泰公司之負責人丙○○訴請台灣花蓮地方法院檢察署檢察官偵查起訴。
    理  由
壹、撤銷改判部分：
一、右揭事實，業據被告戊○○於本院審理時坦承不諱（見本院九十一年三月六日審
    判筆錄第二頁），並經告訴人之負責人丙○○到庭指訴歷歷，及證人李昆原於偵
    查中證述屬實（見八十九年度偵緝字第七八號偵查卷第五十三頁反面），並有花
    蓮縣政府營利事業登記證、行車執照、汽車出租約定書、本票各乙紙及存證信函
    二紙（均為影本）附於警卷可稽；再者，被告於原審坦承租得之車輛係供其在台
    中、台北、台南等地工作之用，及其後又將該車借予友人李昆原使用之事實；而
    其雖曾於八十八年十二月五日付租金一萬元，同年月十五日付租金一萬四千元，
    八十九年一月二十日付租金二萬元（此為告訴人所不爭執），但迄八十九年一月
    二十一日被告積欠之租金仍達八萬餘元，丙○○已於當日明確表示不願再行續租
    等情，亦為丙○○於偵審中陳稱甚詳，且被告於無須使用該車後，仍然不願還車
    ，更將該車擅自處分出借予其友人李昆原使用，迄未再行支付租金，自上述客觀
    情節綜合判斷，被告有不法所有之侵占意圖甚明。本件事證已臻明確，被告犯行
    已堪認定，應予依法論科。
二、核被告戊○○所為，係犯刑法第三百三十五條第一項之侵占罪。查其曾於八十一
    年間因違反麻醉藥品管理條例等案件，經法院判處併執行有期徒刑五年六月確定
    ，於八十八年四月一日縮刑期滿執行完畢，有台灣高等法院被告全國前案錄表乙
    份在卷可參，其受有期徒刑之執行完畢後，五年內再犯有期徒刑以上之本罪，為
    累犯，應依法加重其刑。原審因依上開法律規定並斟酌被告前科素行等一切犯罪
    情狀，量處被告有期徒刑四月並得易科罰金，固非無見；惟查被告於本院審理時
    業已坦承錯誤，嗣更與告訴人達成民事和解，應允賠償告訴人五十五萬元，且陸
    續付款中，有分期償債和解書乙份附卷足憑，犯後態度堪稱良好，雖檢察官上訴
    指被告迄未與告訴人達成和解賠償損失，原審僅量處被告有期徒刑四月，顯然過
    輕，求予撤銷改判，固無理由，惟原審未及斟酌上情，亦有未洽，原判決此部分
    即屬無可維持，自應由本院撤銷改判並酌減被告刑度，以勵其勇於認錯及積極善
    後之態度，爰審酌被告犯罪動機、目的、手段、智識程度、所生危害及其犯後態
    度等一切情狀，量處如主文第二項所示之刑，並諭知易科罰金之折算標準。又按
    行為後法律有變更者，適用裁判時之法律；但裁判前之法律有利於行為人者，適
    用最有利於行為人之法律，刑法第二條第一項定有明文。且如易服勞役、易科罰
    金等法令之變更，亦有刑法第二條第一項規定之適用（最高法院二十四年七月刑
    庭總會決議、最高法院二十九年度上字第五二五號判例參照）。茲查刑法第四十
    一條業於九十年一月四日修正，同年月十日經總統公布實施，該條第一項修正為
    ：「犯最重本刑為五年以下有期徒刑之罪，而受六月以下有期徒刑或拘役之宣告
    ，因身體、教育、職業、家庭之關係或因其他正當事由，執行顯有困難者，得以
    一元以上三元以下折算一日，易科罰金。但確因不執行所宣告之刑，難收矯正之
    效或難以維持法秩序者，不在此限。」較諸修正前刑法第四十一條規定：「犯最
    重本刑為三年以下有期徒刑以下之刑之罪，而受六月以下有期徒刑或拘役之宣告
    ，因身體、教育、職業或家庭之關係，執行顯有困難者，得以一元以上三元以下
    折算一日，易科罰金」，就易科罰金部分，以新法對行為人較為有利，是依據前
    開說明，本案自應適用修正後之刑法第四十一條第一項規定，對被告諭知易科罰
    金之折算標準。
貳、上訴駁回部分：
一、本件被告戊○○被訴竊盜部分及被告丁○○被訴共同侵占部分經本院審理結果，
    認第一審判決對被告戊○○被訴竊盜部分為無罪之諭知及對被告丁○○為無罪之
    諭知，認事用法核無不當，應予維持，並引用第一審判決書關於此部分記載之證
    據及理由（即原判決第貳大段之無罪部分相關論述）。
二、檢察官就此部分徒以原審於證據取捨上有瑕疵，採證不符經驗法則云云，提出上
    訴，指摘原判決不當，惟查上訴書所指各項，已經原審詳予調查並於判決書中詳
    細敘明被告相關部分無罪之理由，嗣且經本院再度傳喚同案被告甲○○（業經原
    審判決有罪確定）及被害人庚○○、證人乙○○（按係同案被告甲○○之配偶）
    、己○○（宜蘭縣警察局羅東分局公正派出所警員）等人，並庭提在監執行之證
    人辛○○詳加訊明勾稽，確認原審採證並未悖於經驗法則及論理法則，是此部分
    檢察官上訴求予撤銷改判，非有理由，應予駁回。
據上論斷，應依刑事訴訟法第三百六十八條、第三百六十九條第一項前段，第三百六
十四條、第三百七十三條、第二百九十九條第一項前段，刑法第三百三十五條第一項
、第四十七條、第二條第一項前段、第四十一條第一項前段，罰金罰鍰提高標準條例
第一條前段、第二條，判決如主文。
本案經檢察官邱雲昌到庭執行職務。
中      華      民      國      九十一      年    三    月    二十二    日
                                  審判長法官    吳  鴻  章
                                        法官    林  慶  煙
                                        法官    張  健  河
右正本證明與原本無異。
本件不得上訴。
                                      書記官    鄧  瑞  雲
中      華      民      國      九十一      年    三    月    二十二    日
附錄本案判決論罪科刑法律條文：刑法第三百三十五條第一項
意圖為自己或第三人不法之所有，而侵占自已持有他人之物，處五年以下有期徒刑、
拘役或科或併科一千元以下罰金。
